臺灣高等法院臺中分院刑事判決　　　　　　　　九十一年度上更(一)字第一○九號
　　上　訴　人
　　即　被　告　甲○○
　　指定辯護人　本院公設辯護人　乙○○
右上訴人因重傷害案件，不服臺灣臺中地方法院八十八年度訴字第八八四號中華民國
八十八年六月二十八日第一審判決（起訴案號：臺灣臺中地方法院檢察署八十八年度
偵字第三九八二號），提起上訴，判決後經最高法院發回更審，本院判決如左：
    主      文
原判決關於甲○○部分撤銷。
甲○○共同傷害人之身體，因而致人於重傷，處有期徒刑貳年拾月。
    事      實
一、甲○○於民國八十七年十二月四日下午六時許，駕駛其向案外人余慶堂借用之車
    牌ＮＯ─九八八八號自小客車，搭戴黃俊嘉（經本院以八十八年度上訴字第一七
    四八號判處有期徒刑三年六月確定）及另一不詳姓名之成年男子，行經台中縣大
    里市○○路、練武路口時，適戊○○騎乘機車行經該處險遭另一部公車擦撞，因
    而對公車司機罵稱：「你是怎麼開車的」等語，甲○○、黃俊嘉及另一不詳姓名
    成年男子均誤以為戊○○係對其等吼叫，因而心生不滿，立即下車，明知眼睛係
    臉部重要器官，非常脆弱極易受傷，如遭毆打，可能造成失明之結果，此為正常
    理性之一般人在客觀上所能預見，甲○○等人當然亦能預見，竟卻仍基於普通傷
    害之犯意聯絡，一起出拳毆打戊○○頭部、臉部、胸部及背部，造成戊○○右眼
    眼球破裂、角膜鞏膜撕裂傷合併眼內容物脫出、胸部及背部疼痛、頭部暈眩等傷
    害，甲○○等人隨即駕車揚長而去。戊○○雖經送醫急救，仍因上開傷害而致右
    眼失明，造成一目視能之毀敗，而受重傷。嗣因戊○○提供甲○○等人駕駛之上
    開車輛車牌號碼予警員查緝，經警員通知車主余慶堂到案說明後，於警員查知嫌
    疑人之前，甲○○即主動向警員自首係其參與毆打戊○○等情。
二、案經被害人戊○○訴由臺中縣警察局霧峰分局移送臺灣臺中地方法院檢察署檢察
    官偵查起訴。
      理  由
一、訊據上訴人即被告（以下稱被告）甲○○矢口否認有毆打被害人戊○○，辯稱當
    天伊並未動手打人，伊是看到黃俊嘉等人打人才下去拉開他們，當時伊並未出拳
    毆打戊○○，伊是在被警員查獲前即向警員自首的等語。經查：(1)、右開事實，
    業據被告甲○○於警訊時供承：當時伊駕駛ＮＯ─九八八八號自小客車，車上載
    伊朋友黃俊嘉與另一名黃俊嘉之朋友共三人，當行經仁和路與練武路口時，戊○
    ○大聲的在罵伊，伊聽到就下車，伊之朋友也下車，伊走到戊○○前面問他，為
    什麼罵伊，伊沒等他回答就朝他臉部打了一拳，伊看到他眼睛在流血等情不諱，
    核與被害人戊○○於警訊指述：伊騎機車行駛至仁化路與練武路口時，有一部公
    車欲強行左轉，差一點撞到伊，伊就大聲罵公車司機怎麼開車的，車號ＮＯ─九
    八八八號車上之男子以為伊在罵他們，該車三、四名男子就下車後朝伊之胸部、
    頭部、臉部、背部一陣亂打，打完後伊眼睛流血。該車車主余慶堂（經指認余慶
    堂口卡片）伊無法確定他是否有在場，也不能確定他有無毆打伊，但伊確定甲○
    ○（經指認甲○○口卡片）有出手毆打伊，也確定黃俊嘉（經指認黃俊嘉口卡片
    ）在場出手毆打伊，而且是三、四人當中最兇的一個，他是坐在駕駛座後方的那
    一個。他們圍著伊全身都打，毆打完，黃俊嘉又拿起路邊一部腳踏車要砸伊等情
    相符，並經證人即警員丙○○到庭證稱：被告甲○○於警訊時確有承認出手毆打
    被害人，被害人於警訊時也確有指認甲○○及黃俊嘉毆打伊等語屬實，再查，本
    案是根據被害人提供車號找到車主余慶堂後，車主說該車是被告甲○○所開，伊
    即請車主帶被告過來警局，被告到警局前，伊並不知道被告有參與本件犯行，是
    做完被告筆錄後，才調被告口卡到醫院給被害人指認等語，是本件被告於警員查
    知其犯案前自行向警員供承其參與毆打，核與自首構成要件相符，堪以認定。(2)
    、再查，被告甲○○於事發後與被害人戊○○調解成立，並已賠償被害人新台幣
    一百零六萬元一節，有聲請調解書及臺中縣大里市調解委員會調解書等影本各一
    份在卷可稽，被告甲○○雖在本院前審辯稱：伊實際上只拿出二十七萬元賠償，
    其餘是由余慶堂及黃俊嘉負責云云，惟查車主余慶堂係道義賠償戊○○五十三萬
    元，伊以後仍要返還該筆錢予余慶堂等語，業經被告甲○○於原審審理時供承在
    卷（見原審八十八年五月十九日審判筆錄），若被告甲○○未出拳毆打被害人，
    而係勸架，則其為何在事後願意支付鉅額之賠償金予被害人戊○○，顯見被告甲
    ○○在警訊坦承其有毆打被害人等語與事實相符，其事後翻異前供，係飾卸之詞
    ，不可採信。至被害人戊○○於偵查、原審審理時翻異前供，改稱：伊因被拉扯
    就人車倒地，伊不確定自己是撞到機車或地上的石頭，當時天色昏暗，所以不確
    定誰拉扯伊及毆打伊云云，及在本院前審審理時供稱：當時在被告甲○○小客車
    駕駛座上之人係甲○○或余慶堂沒有看清楚，是被何人打傷，因當時很暗看不清
    楚云云，顯屬事後與被告甲○○調解成立後，而為迴護被告所為翻異之詞，尚不
    足採。至證人戴啟南證稱和解時不知何人支付賠償金，當時亦未言及何人打傷戊
    ○○等語，難為被告有利之證據，併予敘明。(3)、末查，被害人戊○○因遭被告
    等人毆打致右眼眼球破裂、角膜鞏膜撕裂傷合併內容物脫出，導致右眼失明之重
    傷害等情，有中國醫藥學院附設醫院開立之診斷證明書一紙在卷可憑，而毀敗一
    目之視能，係刑法第十條第四項第一款所指之重傷，被害人之右眼因本件受傷致
    失明，自係受重傷害。綜上所述，本件事證明確，被告辯稱其係勸架，並未毆打
    被害人，係卸責之詞，不足採信，被告犯行，堪予認定。
二、按眼睛係臉部重要器官，極為脆弱易受傷害，如加以毆打，被害人可能造成失明
    之結果，此為一般人均能預見之事實，被告與黃俊嘉及另一不詳姓名成年人對此
    自知之甚明且為其所能預見，卻仍基於犯意之聯絡，共同毆打被害人頭部、臉部
    等地方，因而造成被害人右眼失明結果，核被告所為，係犯刑法第二百七十七條
    第二項傷害致重傷害罪。公訴人認被告係涉犯二百七十八條第一項重傷害罪嫌，
    惟按重傷罪之成立，必須行為人原具有使人受重傷之故意始為相當，若其僅以普
    通傷害之意思而毆打被害人，雖發生重傷之結果，亦係刑法第二百七十七條第二
    項後段普通傷害罪之加重結果犯，祇應成立傷害人致重傷罪，不能以刑法第二百
    七十八條第一項之重傷罪論科（最高法院五十九年度台上字第一七四六號判例可
    資參照），先予明。經查，被告甲○○、黃俊嘉二人及另一不詳姓名成年男子
    誤以為被害人戊○○對其等吼叫致心生不滿，下車後共同出拳毆打戊○○頭部、
    臉部、胸部及背部後，隨即揚長而去，被害人戊○○經送醫急救，仍因上開傷害
    而致右眼失明等情，已詳前述，衡以被告甲○○、黃俊嘉等人原與被害人戊○○
    並不認識亦無恩怨，及參以被告與黃俊嘉等人出拳係毆打被害人戊○○頭部、臉
    部、胸部及背部等部位，而非朝被害人戊○○眼部直接攻擊，亦未持任何兇器等
    情形觀之，堪認被告甲○○及黃俊嘉等人於毆打被害人時應無致被害人重傷之故
    意，應僅係基於教訓被害人而以普通傷害之犯意毆打被害人，並非基於故意重傷
    之犯意毆打被害人甚明，雖因而致被害人產生重傷害之結果，惟揆諸前開說明，
    仍應僅成立傷害人致重傷罪，公訴人認被告係犯刑法第二百七十八條第一項之重
    傷害罪，尚有未洽，起訴法條應予變更。被告甲○○與黃俊嘉二人及另一不詳姓
    名成年男子間，有犯意聯絡及行為分擔，均為共同正犯。被告於警員發覺其犯罪
    前向警員自首其犯行，爰依刑法第六十二條規定予以減輕其刑。原審予以論科，
    固非無見，惟疏未論被告自首及依法減輕其刑，尚有未洽，被告上訴否認犯罪，
    雖無可採，惟原審判決既有上開可議之處，仍應由本院予以撤銷改判。爰審酌被
    告與共犯黃俊嘉及另一不詳姓名男子僅因誤會被害人對其等吼叫，於未加以釐清
    之情形下，無視被害人當時係六十六歲無力反擊之老者，而其三人均屬壯年，仍
    共同出拳毆打被害人因而致其右眼失明，行為暴戾囂張，目無法紀，不僅對被害
    人身體造成鉅大損害，亦加強社會暴戾風氣，犯罪後雖一度坦承犯行，然在偵審
    中均一再否認犯行，悔意不堅，惟念其已與被害人成立和解，並賠償被害人之損
    失，被害人亦表示不再追究等一切情狀，量處如主文第二項所示之刑。
三、據上論斷，應依刑事訴訟法第三百六十九條第一項前段、第三百六十四條、第二
    百九十九條第一項前段、第三百條、刑法第二十八條、第二百七十七條第二項、
    第六十二條，判決如主文。
本案經檢察官丁○○到庭執行職務。
中      華      民      國    九十一     年     六      月    二十八    日
                                    臺灣高等法院臺中分院刑事第八庭
                                          審判長法  官  羅  得  村
                                                法  官  劉  榮  服
                                                法  官  陳  賢  慧
右正本證明與原本無異。
如不服本判決應於收受送達後十日內向本院提出上訴書狀，其未敘述上訴之理由者並
得於提起上訴後十日內向本院補提理由書（均須按他造當事人之人數附繕本）。
                                                書記官  陳  玫  伶
中      華      民      國    九十一     年      七       月     三     日
附錄論罪科刑法條：
刑法第二百七十七條：
      第一項：傷害人之身體或健康者，處三年以下有期徒刑、拘役或一千元以下罰
              金。
　　　第二項：犯前項之罪因而致人於死者，處無期徒或七年以上有期徒刑，致重傷
              者，處三年以上十年以下有期徒刑。
                                                                        Ｆ
